臺灣高雄地方法院民事判決　九十三年度訴字第八八號
　　原　　　告　丙○○
　　訴訟代理人　丁○○
　　被　　　告　乙○○
　　被　　　告　高雄市政府都市發展局
　　法定代理人　甲○○
　　訴訟代理人　周村來律師
右當事人間選舉無效事件，經本院於民國九十三年五月二十八日言詞辯論終結，判決
如左：
    主      文
原告之訴駁回。
訴訟費用由原告負擔。
    事實及理由
一、本件原告未於言詞辯論期日到場，經核無民事訴訟法第三百八十六條所列各款之
    情形，爰依被告之聲請，准由其一造辯論而為判決。
二、本件原告起訴主張伊係「君毅正勤國宅社區管理委員會」第四屆管理委員兼主任
    委員，並於民國九十二年七月十二日改選時當選為第五屆管理委員暨主任委員，
    惟該選舉結果經函請被告高雄市政府都市發展局（下稱住都局，同案另已裁定駁
    回）予以備查結果竟遭之以與現行規約不符而予否准，且被告住都局更以主管機
    關之身分要求管委會召開區分所有權人會議另訂規約，嗣因所召開之區分所有權
    人會議流會即函請該管委會公告辨理連署選任管理負責人，並於同年十月二十五
    日辦理選舉而公告被告乙○○當選該國宅社區之管理負責人，惟伊當選該國宅社
    區第五屆管理委員暨主任委員並不因被告住都局不予備查而不生效力，且依公寓
    大廈管理條例規定，已成立管理委員會者即不得另外再行選任管理負責人，況即
    使非辦理選任臨時管理人不可，其產生之方式亦應踐行同條例第二十七條第四項
    及施行細則第八條之法定程序，今伊既係上該國宅社區合法有效之第五屆主任委
    員當選人，該國宅社區自不應再行選任管理負責人，且其選舉方式亦違反法律規
    定，被告乙○○於上開期日當選為管理負責人自為無效，為此乃依法請求確認被
    告乙○○於九十二年十月二十五日當選之君毅正勤國宅社區管理負責人無效，並
    確認被告住都局為君毅正勤國宅社區辦理之管理負責人選舉無效。
三、被告乙○○則以依本社區管理委員會組織規約第三條第一、二款現定，每棟推選
    之住戶代表中得票最高者為該棟棟長，而每棟棟長為管理委員會之當然委員共四
    十一人組成，是本社區之管理委員會產生方式，自應先選出各大樓及店面之棟長
    ，再棟長組成管理委員會方為適法，詎任第四屆主任委員之原告竟置此規定於不
    顧，即逕以有意願者登記參選之方式選舉，惟其選前所公告之「委員選舉公報」
    ，其中有關管理委員名額四十二人及參選人登記資格與一般事項等限制規定，業
    經主管機關即被告住都局函知違反規約將致選舉無效，其對此置若罔聞仍執意辦
    理，並限制住戶參選資格，故其於九十二年七月十二日所辦理之第五屆管理委員
    暨主任委員之選舉，顯有違組織規約之規定而為無效，且原告為取消組織規約中
    有關主任委員連任以一次為限之限制，即於同年四月間召開僅由四十一個單位推
    選得票最高之代表所組成之住戶代表大會而非區分所有權人會議以修改主任委員
    連任次數之限制規定，其送備查結果即遭主管機關以違反公寓大廈管理條例規定
    而認為違法，是該次之會議程序及決議結果自均認於法不合，原告之連任第五屆
    主任委員自亦無效，後伊於本國宅社區主管機關依法辦理之管理負責人選舉而當
    選後，原告即均拒絕辦理移交，並置主管機關命令不顧，其所為業已嚴重影響本
    社區公共事務之推展，並提起本訴企圖干擾社區公共事務之正常運作，及爭取自
    己連任主委之目的，其訴自無保護之必要，況主管機關係以行政指導之方式為本
    社區住戶辦理臨時管理負責人之選舉，此屬權力原則下之行政行為除非法院有得
    審查之法律依據，否則即應予尊重，而伊所當選者僅為臨時管理負責人，不過係
    過渡時期之會議召集人及暫行經常性及急迫性之公物維修之人而已，其目的無非
    在辦理第五屆管理委員選舉而非取代管理委員會，自無違反公寓大廈管理條例第
    三條、第二十七條規定之立法意旨，且該臨時管理負責人職務已因第五屆管理委
    員選舉完畢及主任委員之就任而已不存在，原告之訴於法自為不合，爰聲明求為
    判決駁回原告之訴。
四、被告住都局則以上開管理負責人之選舉乃係伊以國宅主管機關之高權身分而為，
    系爭選舉自屬公法事件而不得由普通法院管轄，原告於鈞院所提之訴即屬不法，
    爰聲明裁定駁回原告之訴。
五、按確認之訴非原告有即受確認判決之法律上利益者，不得提起。所謂即受確認判
    決之法律上利益，係指法律關係之存否不明確，原告主觀上認其在法律上之地位
    有不安之狀態存在，且此種不安之狀態，能以確認判決將之除去者而言，若縱經
    法院判決確認，亦不能除去其不安之狀態者，即難認有受確認判決之法律上利益
    ，最高法院五十二年台上字第一二四○號著有判例。查被告住都局於辦理上開國
    宅社區管理負責人選舉後，乃於九十二年十月二十九日公告被告乙○○當選，並
    就管理責任人之任務與任期公告為「一、管理負責人為臨時性而非實質之主任委
    員。二、辦理社區經常性管理維護與急迫性之維修。三、為使管理委員會運作正
    常，儘早於兩個月內籌辦第五屆管理委員會之選舉。四、管理負責人任期為第五
    屆主任委員產生即告終止。」乙節，此有住都局高市都發住字第○九二○○一二
    八三七號公告乙紙在卷可稽，而該國宅社區業於九十三年四月十四日依修訂之社
    區組織規約第十二條規定選出第五屆各棟之管理委員，並於同年五月二十三日由
    全體區分所有權人就登記之管理委員中投票選出被告乙○○為主任委員等情，亦
    有該社區第五屆管理委員當選暨主任委員選舉公告、第五屆主任委員當選公告、
    函件等件在卷足憑，是被告乙○○於被告住都局舉辦之管理負責人選舉當選後之
    任期既應於該社區第五屆管理委員會主任委員產生之時即告終止，而該社區第五
    屆管理委員嗣乃經依其新修訂通過之組織規約所選出，其主任委員更係由全體區
    分所有權人行使選舉權投票而產生，此選舉結果自符當時有效存在之規約規定，
    且為該社區全體區分所有權人之共同意志而符該社區之利益而應認為有效，被告
    乙○○原任之管理負責人職務自改選公告之斯時起自已終止，今原告請求確認被
    告乙○○原當選之社區管理負責人乙職係屬無效，此原告主觀上認其在法律上之
    地位有不安之狀態情形，業已因該社區第五屆管理委員暨主任委員之選舉產生而
    告確定，原不安之狀態現縱經本院判決予以確認亦已不能除去，而被告住都局所
    舉辦之該次國宅社區管理負責人之選舉縱確存有原告所指之不當情事，惟該諸事
    項均屬會議召集程序或決議方法有無違反法令或該社區規約、章程之情形，而公
    寓大廈管理條例就違反該條例有關會議、決議、選舉等規定之法律效果既未加以
    規定，徵諸同條例第一條第二項「本條例未規定者，適用其他法令之規定」意旨
    ，自得類推適用與同屬多數人平行意思表示趨於一致之行為而發生一定私法上之
    效力之社團法人規範社員相互權利義務關係而召開之總會決議相當之民法第五十
    六條關於「社團總會之召集程序或決議方法違反法令或章程時，社員得於決議後
    三個月內請求法院撤銷其決議」之規定（台灣高等法院暨所屬法院九十二年法律
    座談會參照），被告乙○○於該次會議決議後三個月內既均未經區分所有權人請
    求法院「撤銷」其當選管理負責人之決議，依法之安定性及為該社區住戶全體之
    公益，其嗣後依主管機關指示履行其職權以修訂社區組織規約、籌辦第五屆管理
    委員會之選舉等事項自均屬有效，且該社區第五屆管理委員會之產生及組成，亦
    均已不因被告住都局所舉辦之系爭管理負責人選舉及因該次選舉當選之原負責籌
    辦之「管理負責人」是否「無效」即得併認亦均同屬無效而得再為改選者，則依
    上開說明，原告所提本件確認之訴，於此已難認有即受確認判決之法律上利益而
    無保護之必要，其訴自應予以駁回。
六、至被告住都局雖以其所舉辦之系爭管理負責人之「選舉」係屬公法事件云云，惟
    被告住都局就其所轄「君毅正勤國宅社區」第五屆管理委員會暨主任委員之產生
    ，自第四屆主任委員即原告變更原組織規約中之連任次數限制規定時起，歷指正
    原告所呈「委員選舉公報」內之事項與原規約不符請其審慎辦理俾免無效、第五
    屆委員及主任委員選舉結果不予備查、促請儘速召開區分所有權人會議修改組織
    規約、不准第四屆委員會任期順延、令該社區管委會公告辦理連署選任管理負責
    人等事項（高市都發住字第○九二○○○五○五五、○九二○○○八五三八、○
    九二○○○七六四九、○九二○○四○七六一、○九二○○○九七四六、○九二
    ○○一○七八八號函附卷參照），雖均係被告住都局就其職權（國民住宅條例第
    三條：國民住宅之主管機關：在中央為內政部；在直轄市為直轄市政府；在縣（
    市）為縣（市）政府）或所掌事務（國民住宅社區管理維護辦法第五條：直轄市
    、縣（市）國民住宅主管機關權責如下：一、本條例第十九條至第二十三條規定
    之執行。二、國民住宅社區管理及維護業務之規劃、組訓、執行。三、國民住宅
    社區管理組織之輔導及管理。四、出租國民住宅社區管理及維護與其收費基準之
    訂定、收取、保管及運用。五、國民住宅建築物及住戶資料之建立。六、國民住
    宅住戶進住輔導說明及住戶手冊之印發。七、其他有關國民住宅管理及維護執行
    事項）對其所轄上開國宅社區以主管監督機關之地位予以介入規劃、輔導、管理
    ，並以其所委託（國民住宅社區管理維護辦法第六條：直轄市及縣（市）國民住
    宅主管機關應輔導國民住宅社區住戶成立社區管理組織，並得委託其辦理國民住
    宅社區維護工作）辦理國民住宅社區維護工作之社區管理組織有關第五屆管理委
    員暨主任委員之選舉係屬違法，而以委任人之主管機關之高權身分，依其原有之
    法定管理權責責令「君毅正勤國宅社區」管理委員會公告辦理連署選任管理負責
    人，此諸由被告以國宅主管機關依行政規則所定權限主動辦理之有關上開國宅之
    管理事項雖應屬公法上之事項（此與釋字第五四○號有關國宅之核准出售、出租
    所訂契約嗣所衍生之違法情事之處理情形並不相同）而非本院所得管轄，惟其所
    主辦之系爭管理負責人之「選舉」事務本身係由該國宅社區之住戶依其區分所有
    權所參與，其選舉之舉行即屬社區多數人平行意思表示趨於一致之行為而僅發生
    私法上之效力，此事實自非屬公法上之事項而得由本院予以管轄，附此敘明。
七、據上論結，本件原告之訴為無理由，合依民事訴訟法第三百八十五條第一項、第
    七十八條，判決如主文。
中　　　華　　　民　　　國　　九十三　　年　　　六　　　月　　十六　　　日
                              民事第五庭
~B法　官　黃　宏　欽
右為正本係照原本作成。
如不服本判決，應於判決送達後廿日內，向本院提出上訴狀並表明上訴理由，如於本
判決宣示後送達前提起上訴者，應於判決送達後十日內補提上訴理由書（須附繕本）。
中　　　華　　　民　　　國　　九十三　　年　　　六　　　月　　十六　　　日
~B法院書記官　史華齡
